【裁判字號】    99,易,246
【裁判日期】    990430
【裁判案由】    詐欺等
【裁判全文】
臺灣板橋地方法院刑事判決               99年度易字第246號
公  訴  人  臺灣板橋地方法院檢察署檢察官
被      告  甲○○
上列被告因偽造文書等案件，經檢察官提起公訴（98年度偵字第
28696號)，被告於本院準備程序中就被訴事實為有罪之陳述，經
本院合議庭裁定由受命法官獨任進行簡式審判程序，判決如下：
    主  文
甲○○意圖為自己不法之所有，以詐術使人將本人之物交付，處
有期徒刑陸月，如易科罰金，以銀元佰元即新臺幣玖佰元折算
壹日，減為有期徒刑月，如易科罰金，以銀元佰元即新臺幣
玖佰元折算壹日。又共同行使偽造特種文書，足以生損害於公眾
，處有期徒刑貳月，如易科罰金，以新臺幣壹仟元折算壹日，扣
案偽造之汽車行車執照壹張沒收。應執行有期徒刑肆月，如易科
罰金，以銀元佰元即新臺幣玖佰元折算壹日。緩刑貳年。扣案
偽造之汽車行車執照壹張沒收。
    事  實
一、甲○○於民國90年4月間某日以其母親陳登子名義，向桃園
    縣中壢市「國瑞車行」購買車牌號碼5F-4248號（引擎號碼
    為3S*0000000號，車身號碼為ST0-0000000 號）自用小客車
    ( 下稱A 車)1輛，並辦理汽車貸款新臺幣60萬元，另以該車
    向明台產物保險股份有限公司（下稱明台保險公司）投保汽
    車失竊險656,100 元。詎甲○○因無力繳交分期貸款，為圖
    詐領A 車之失竊險保險理賠，明知A 車並未遭竊，竟基於使
    不特定人受刑事處分及意圖為自己不法所有之犯意，而於90
    年9 月14日上午9 時許，向臺北縣政府警察局三峽分局三峽
    派出所謊報A 車於90年9 月14日上午8 時許，在臺北縣三峽
    鎮○○路3 巷內遭竊，經員警受理並將A 車之失竊紀錄登錄
    於電腦協尋單上，而未指定犯人向該管警察機關誣告他人犯
    竊盜罪。嗣甲○○取得報案三聯單後，即以該報案三聯單向
    明台保險公司申請A 車之車輛失竊險理賠，致該公司理賠人
    員陷於錯誤，於90年11月16日核付失竊險理賠656,100 元予
    甲○○。
二、甲○○為圖得繼續以A 車代步，並規避員警查緝，竟與某真
    實姓名、年籍不詳，年約30歲之成年男子共同基於行使偽造
    特種文書之犯意連絡，而於90年4 月間某日，在某監理站外
    ，由甲○○提供其前於90年4 月間某日，以陳登子之名義向
    臺北縣土城市某中古車行所購得車牌號碼5N-4215 號中古自
    用小客車( 下稱B 車) 之行車執照1 紙，及上開A 車之引擎
    號碼、出廠日期、車身號碼等等車籍資料，而以1 、2 千元
    之代價委由該成年男子偽造B 車之行車執照1 紙( 即行車上
    雖登載B 車之車牌號碼，然引擎號碼、出廠日期、車身號碼
    等車籍資料均係依A 車之資料為記載，其上並蓋有「交通部
    行車執照之章」、「臺灣省公路局行車執照之章」之印文各
    1 枚) ，甲○○取得上開偽造完成之行車執照後，並將A 車
    車牌丟棄於垃圾車內，再將B 車之車牌二面懸掛於A 車上用
    以代步，且將B 車之車體及引擎1 顆，販售予回收業者。嗣
    於98年10月15日下午4 時55分許，甲○○駕駛該懸掛B 車車
    牌之A 車，行經臺北縣樹林市○○路與佳園路口時，因違規
    紅燈左轉為警攔檢告發取締時，竟持前開偽造之B 車行車執
    照供員警登載於舉發違反道路交通管理事件通知單上而行使
    之，足以生損害為監理機關對於道路交通管理之正確性。嗣
    經員警核對該車之車牌號碼與車身上烙印之引擎號碼不符後
    ，始查悉上情，並當場扣得該偽造之B 車行車執照1 紙。
三、案經臺北縣政府警察局樹林分局報告臺灣板橋地方法院檢察
    署檢察官偵查後提起公訴。
    理  由
一、程序方面：按除被告所犯為死刑、無期徒刑、最輕本刑為3
    年以上有期徒刑之罪或高等法院管轄第一審案件者外，於第
    一次審判期日前之準備程序進行中，被告先就被訴事實為有
    罪之陳述時，審判長得告知被告簡式審判程序之旨，並聽取
    當事人、代理人、辯護人及輔佐人之意見後，裁定進行簡式
    審判程序，刑事訴訟法第273 條之1 第1 項定有明文。經核
    ，本件被告甲○○所犯係死刑、無期徒刑、最輕本刑為3年
    以上有期徒刑以外之罪，其於準備程序中就被訴事實為有罪
    之陳述，經法官告知簡式審判程序之旨，並聽取公訴人、被
    告之意見後，本院爰依首揭規定，合議裁定由受命法官獨任
    進行簡式審判程序，合先敘明。
二、經查，上開事實業據被告於警詢、偵查、本院準備程序及審
    理時坦承不諱，核與證人即被告之母陳登子於警詢時之證述
    情節相符，並有扣案偽造之B 車行車執照1 張及照片2 張、
    A 車車輛照片3 張、A 車、B 車之車籍資料查詢、失車唯讀
    案件基本資料、臺北縣政府警察局車輛尋獲電腦輸入單、贓
    物認領保管單、臺北縣政府警察局舉發違反道路交通管理事
    件通知單、明台保險公司98年11月29日明客服字第9800332
    號函各1 份等在卷可稽，因認被告之自白與事實相符，洵堪
    認定屬實。本件罪證明確，被告犯行洵堪認定，應予依法論
    科。
三、按行為後法律有變更者，適用行為時之法律。但行為後之法
    律有利於行為人者，適用最有利於行為人之法律，刑法第2
    條第1 項定有明文。經查：被告於90年間為前揭未指定犯人
    誣告及詐欺取財行為後，刑法業已刪除舊刑法第55條牽連犯
    之規定，此刪除雖非犯罪構成要件之變更，但顯已影響行為
    人刑罰之法律效果（修正後原屬牽連犯之數個犯罪行為，依
    新法應數罪併罰），自屬法律有變更，依刑法第2 條第1 項
    規定比較新、舊法結果，應適用較有利於被告即修正前之刑
    法論以牽連犯；又易科罰金之折算標準，依修正前刑法第41
    條第1 項前段規定，係以銀元100 元、200 元或300 元( 即
    新臺幣300 元、600 元、或900 元) 折算1 日，惟修正後之
    刑法第41條第1 項前段則規定，以新臺幣1000元、2000元或
    3000元折算1 日，比較修正前後之易科罰金折算標準，以修
    正公布施行前之規定，較有利於被告，自應依刑法第2 條第
    1 項前段，適用修正前刑法第41條第1 項前段規定，諭知被
    告易科罰金之折算標準。
四、按刑法上所稱之公印，係指表示公署或公務員資格之印信而
    言，如不足以表示公署或公務員之資格者，不得謂之公印，
    即為普通印章。被告甲○○與真實姓名、年籍不詳之成年男
    子在偽造之行車執照上偽造之「交通部行車執照之章」、「
    臺灣省公路局行車執照之章」之印文，在機關全銜之下既綴
    有「行車執照之章」字樣，自非依印信條例製發，非公印文
    （最高法院69年臺上字第1676號判例、97年度臺非字第328
    號判決意旨可資參照）。又按汽車駕駛執照，係關於特許人
    民駕駛車輛之特許證，屬特種文書，故核被告所為，係犯刑
    法第171 條第1 項之未指定犯人誣告罪、第339 條第1 項之
    詐欺取財罪、第216 條、第212 條之行使偽造特種文書罪。
    被告與真實姓名年籍資料不詳之成年男子就上開行使偽造特
    種文書犯行，有犯意聯絡及行為分擔，為共同正犯。其等偽
    造「交通部行車執照之章」、「臺北市監理站行車執照之章
    」印文，為偽造特種文書之部分行為；偽造特種文書之低度
    行為，復為行使之高度行為所吸收，均不另論罪。被告所犯
    之未指定犯人誣告罪，於其所誣告之案件確定前自白，應依
    刑法第172 條之規定，減轉其刑，又本院審酌被告之犯罪情
    狀，認尚無免除其刑之必要。被告所犯之未指定犯人誣告罪
    及詐欺取財罪間，有方法結果之牽連關係，應依修正前刑法
    第55條之規定，從一重之詐欺取財罪處斷。其所犯上開詐欺
    取財罪與行使偽造特種文書罪間，犯意各別，行為互殊，應
    予分論併罰。且被告於98年10 月15 日行使偽造之B 車行車
    執照之行為，與其前於90年11月16日詐領明台保險公司保險
    金之行為間，時間上已間隔8 年餘，且該行使偽造B 車行車
    執照之行為，亦非屬其詐領保險金之手段或方法，起訴書認
    被告所犯行使特種文書罪與詐欺取財罪間有牽連關係，應從
    一重處斷，容有未洽。
五、爰審酌被告因無力繳付車輛貸款，竟以向警方謊報其所有車
    輛遺失，藉此向明台保險公司詐領車輛失竊險之保險金；復
    因欲以該車代步，竟偽造行車執照以供員警查緝，足以生損
    害於監理機關對於道路交通管理之正確性，顯示其心存僥倖
    而挑戰公權力，兼衡其犯罪動機、手段、品行、智識程度，
    及犯後坦承犯行，態度尚可，暨其已與明台保險公司達成和
    解並已賠償部分損害，有和解書乙份在卷可憑等一切情狀，
    分別量處如主文所示之刑，並諭知易科罰金之折算標準。又
    被告所犯之詐欺取財罪之犯罪時間在96年4 月24日以前，合
    於中華民國九十六年罪犯減刑條例所定得予減刑之規定，爰
    依同條例第2 條第1 項第3 款、第7 條之規定，減其宣告刑
    二分之一，並諭知易科罰金之折算標準，並與不得減刑之行
    使偽造特種文書罪部分，定其應執行刑，並諭知易科罰金之
    折算標準，以示儆懲。
六、末查被告未曾因故意犯罪受有期徒刑以上刑之宣告，有臺灣
    高等法院被告前案紀錄表附卷可憑，其因一時失慮，偶罹刑
    典，事後已坦承犯行，深具悔意，並已與保險公司達成和解
    。本院認其經此刑之宣告後，應知警惕而無再犯之虞，因認
    暫不執行其刑為當，予以宣告緩刑2 年，以啟自新。扣案之
    偽造汽車行車執照1 張，為被告甲○○所有，且係供其犯本
    件行使偽造特種文書罪所用之物，應依刑法第38條第1 項第
    2 款之規定併予宣告沒收之。
據上論斷，應依刑事訴訟法第273 條之1 第1 項、第299 條第1
項前段，刑法第2 條第1 項前段、第28條、第171 條、第172 條
、第339 條、第216 條、第212 條、第41條第1 項、第74條第1
項第1 款、第38條第1 項第2 款，修正前刑法第41條第1 項前段
、第55條，刑法施行法第1條之1、修正刪除前罰金罰鍰提高標準
條例第2條，現行法規所定貨幣單位折算新臺幣條例第2條，刑法
施行法第1條之1，中華民國九十六年罪犯減刑條例第2條第1項第
3款、第7條、第9條、第11條，判決如主文。
本案經檢察官黃致中到庭執行職務。
中    華    民    國    99    年    4     月    30    日
                  刑事第十四庭   法  官   陳昭筠
以上正本證明與原本無異。
如不服本判決應於送達後10日內向本院提出上訴狀。
                                 書記官   黃文儀
中    華    民    國    99    年    4     月    30    日
附錄本案論罪科刑法條全文
中華民國刑法第171 條
未指定犯人，而向該管公務員誣告犯罪者，處1 年以下有期徒刑
、拘役或3 百元以下罰金。
未指定犯人，而偽造、變造犯罪證據，或使用偽造、變造之犯罪
證據，致開始刑事訴訟程序者，亦同。
中華民國刑法第339條
意圖為自己或第三人不法之所有，以詐術使人將本人或第三人之
物交付者，處5 年以下有期徒刑、拘役或科或併科1 千元以下罰
金。
以前項方法得財產上不法之利益或使第三人得之者，亦同。
前二項之未遂犯罰之。
中華民國刑法第216條
行使第 210 條至第 215 條之文書者，依偽造、變造文書或登載
不實事項或使登載不實事項之規定處斷。
中華民國刑法第212 條
偽造、變造護照、旅券、免許證、特許證及關於品行、能力服務
或其他相類之證書、介紹書，足以生損害於公眾或他人者，處1
年以下有期徒刑、拘役或300 元以下罰金。

司法院資訊處製作；財團法人民間司法改革基金會備份。
